【裁判字號】    94,交上易,278
【裁判日期】    950127
【裁判案由】    公共危險
【裁判全文】
臺灣高等法院刑事判決               94年度交上易字第278號
上  訴  人
即  被  告  甲○○
選任辯護人  吳孟勳律師
上列上訴人因公共危險案件，不服臺灣桃園地方法院94年度交易
字第33號，中華民國94年9月14日第一審判決（起訴案號：臺灣
桃園地方法院檢察署93年度偵字第15092號），提起上訴，本院
判決如下：
    主  文
上訴駁回。
    事  實
一、甲○○有多次公共危險罪前科，分別於民國91年3月1日，經
    台灣台中地方法院（下稱台中地院）判處有期徒刑3月，如
    易科罰金以3百元折算1日確定；繼於91年10月3日經台灣基
    隆地方法院（下稱基隆地院）判處有期徒刑4月，如易科罰
    金以3百元折算1日確定；復於92年1月14日經基隆地院判處
    有期徒刑6月，如易科罰金以3百元折算1日確定，並於92年3
    月18日易科罰金執行完畢。猶不知悔改，復於93年9月13日
    凌晨，駕駛其所有車號C4-8303號自小客車，前往姐夫乙○
    ○位於桃園縣龍潭鄉○○村○○街92巷27號住處，2人相約
    外出用餐，由乙○○駕駛該自小客車前往台北縣土城市○○
    路某小吃店吃飯，席間2人飲用高梁酒，餐畢由乙○○駕駛
    上開自小客車（無法確定乙○○之酒精濃度測試值），自某
    小吃店上國道3號高速公路，行至龍潭交流道前，乙○○欲
    從龍潭交流道下高速公路返家，甲○○表示要到台中，乙○
    ○於是將該自小客車停在龍潭交流道匝道口附近，惟一停車
    即熄火無法發動，甲○○乃稱換其駕駛，甲○○坐入駕駛座
    發動車子，在酒後已達不能安全駕駛動力交通工具之狀態（
    未達心神喪失或精神耗弱之程度），駕駛該自小客車至國道
    高速公路龍潭收費站找零車道收費亭時，甲○○未付費即穿
    越而過，經收費小姐楊叔珮高喊沒有繳費，甲○○乃於收費
    站前約20公尺處停車，國道公路警察局第六隊警員陳尉文接
    獲通知前往處理，發現甲○○坐於自小客車駕駛座上，經測
    得其呼氣酒精濃度測試值達每公升0.97毫克，並有語無倫次
    、含糊不清及意識模糊之情形，顯已達不能安全駕駛之程度
    。
二、案經內政部警政署國道公路警察局第六警察隊報告臺灣桃園
    地方法院檢察署檢察官偵查起訴。
    理  由
壹、程序部分：
一、刑事訴訟法第159條之1第2項規定，被告以外之人於偵查中
    向檢察官所為之陳述，除顯有不可信之情況者外，得為證據
    。本件證人楊叔珮、尤嘉嫻，均係收費站之收費小姐，依法
    執行職務，並無故意誣陷被告之動機，並無不可信之情況，
    是其等在檢察官偵查中所為之證言，應堪採信。
貳、實體部分：
一、訊據上訴人即被告甲○○矢口否認有何酒後不能安全駕駛動
    力交通工具而駕駛之犯行，辯稱：當天是乙○○駕車從土城
    直接上交流道開車至龍潭收費站，經過龍潭收費站時因車子
    震動，乙○○即將車子滑行至收費站右前方停車，乙○○就
    發不動車子，之後乙○○就往回走要去繳費，其乃坐至駕駛
    座試著發動車子，交通警察到來即指其酒後開車云云。
二、惟查：
１、證人即被告姊夫乙○○證稱：當天被告帶酒至其龍潭住處喝
    酒，其沒有喝，後來被告邀其外出至土城用餐，在小吃店被
    告喝很多高粱酒，其亦喝一點酒，離開小吃店後上北二高一
    直到龍潭交流道均由其開車，原本要從龍潭交流道回家，可
    是被告說要前往台中，故其將車停在交流道匝道口附近畫白
    色斜線區域，車停下來就熄火沒有辦法發動，被告就說換他
    開，2人就換位置，被告將車發動後，即往前開，一直開到
    龍潭收費站，收費小姐要收費，被告沒有付費，突然把車開
    走，收費小姐在後面大喊說沒有繳費，過收費站後約1、20
    公尺，被告就把車子停下來，其下車往回走，向收費小姐表
    示身上沒錢，因家住在交流道附近，即打電話通知女兒過來
    繳錢，在女兒來到之前，均在收費亭處等候注意女兒到來，
    沒有看到被告被警察查獲的情形，約10分鐘後，其女兒來到
    幫忙繳費後，才看到警察已經站在被告駕駛車輛旁邊，其立
    即跑過去，警察說被告經酒測酒精濃度很高，一個警察開被
    告的車子回隊部，一個警察帶其跟被告、我女兒走路回隊部
    等語（原審卷第74頁）。證人乙○○係被告姐夫，並坦承自
    身酒後自台北縣土城市開車至龍潭交流道附近，並未刻意隱
    瞞其此部分之行為，如證人乙○○酒後駕車，當速搭其女兒
    之車離去，不會隨同被告一起到警局，縱酒後駕車，惟其是
    否已達不能安全駕駛之程度，並無法證明，苟其坦承當日酒
    後駕車穿越收費站未繳費，並不致有身罹公共危險罪之虞，
    惟其始終堅稱駕駛人係被告，衡情應無故意設詞誣陷被告之
    理，證人乙○○之證詞應堪採信。
２、證人即國道高速公路警察局第六隊警員陳尉文證稱：93年9
    月13日凌晨4時許，收費站小姐打電話至值班檯，表示收費
    時有聞到很濃之酒味，那輛車即停在收費站不遠處其立即前
    往處理，查獲被告時，被告坐在駕駛座，車輛是發動之狀態
    ，被告亦有綁安全帶，查獲時在車邊對被告酒測，並把酒測
    值給被告看，當時被告拒簽，被告說在等朋友，並未說什麼
    話，因為車子距離隊部很近，故其將車子開回隊部，因被告
    的體格、身材與其差不多，其進入駕駛座以後，毋庸調整駕
    駛座之座椅，即直接將車子開回隊部，被告一直到回分隊作
    筆錄時始稱係被人家所害，車子不是他開的，是乙○○開的
    ，回部隊有一男一女到隊部，男的年紀比較大，等他們離去
    後，被告才說那個男的是乙○○等語（原審卷第55頁、第56
    頁、第57頁）。依證人陳尉文所述，查獲被告時，被告正坐
    在駕駛座上，並且繫上安全帶，如被告僅係於乙○○下車前
    往繳通行費之際，因車子熄火，乃至駕駛座試著發動車子，
    豈會繫上安全帶？又員警對被告實施酒精濃度測試時，被告
    未立即表示非其駕車而係乙○○駕車，直至製作警訊筆錄時
    ，始稱係乙○○駕車，並於乙○○前往警局離去後，被告始
    告知警員該人係乙○○，以被告有3次酒後駕車之公共危險
    犯行，衡情應速向員警表示開車者係乙○○，被告竟不為此
    舉，殊不合理。
３、證人即收費小姐楊叔珮證稱：當時那台車直接衝過收費站，
    我們叫他們停下，當時是乘客座年紀較大之乙○○下車繳費
    ，他說身上沒帶錢，就打電話叫他女兒來付錢，乙○○在繳
    費時，車子移動至路邊，剛好警察經過被查獲等語（偵卷第
    101頁）；證人尤嘉嫻證稱：我叫他們停下，他們爭吵，．
    ．．之後年紀輕的把車子開到路旁，年紀大的在楊叔珮處繳
    費等語（偵卷第101頁）。互核證人楊叔珮、尤嘉嫻均見被
    告將車子開至路邊，亦與前開證人乙○○、陳尉文所述之情
    節相合。雖證人楊叔珮嗣於原審審理時改稱其沒看清楚是駕
    駛座或副駕駛座的人下車等語，然證人楊叔珮於原審作證時
    ，距案發已近8個月，而其在檢察官偵查中作證距案發時間
    僅約3個月，是其在原審作證時記憶已較在偵查中作證時模
    糊，其嗣後稱不清楚是駕駛座或副駕駛座之人下車，尚不得
    作為有利被告之證據。
４、按當人飲酒後，若以呼氣酒精濃度測試器測得之呼氣濃度達
    每公升0.5 毫克時，反應較慢、感覺減低、將影響駕駛；達
    到每公升0.75毫克時，思考與個性行為均會改變；達到每公
    升1.0 毫克時，步態不穩、噁心嘔吐、精神混惑不清晰；達
    到每公升1.5 毫克時，說話不清楚、感覺喪失，視力模糊；
    達到每公升2.0 毫克時，體溫與血糖均降低，肌肉控制差，
    甚至導致癲癇發作；達到每公升3.5 毫克時，則已神智不清
    ，反射減低，甚至呼吸抑制，業據行政院國軍退除役官兵輔
    導委員會臺北榮民總醫院以88年8 月5 日（88）北總1 內字
    第26868號函示明確。本件被告之酒精測定值已達呼氣每公
    升0.79毫克，此有酒精濃度測試表1紙在卷可參（偵查卷第
    8頁），揆諸前開說明，被告顯已達不能安全駕駛之程度。
    又被告為警查獲後，測試或詢問過程有含糊不清、語無倫次
    之情形，復有刑法第185條之3三案件測試觀察紀錄表一紙附
    卷可稽（偵查卷第9頁），另參以被告駕駛上開自小客車案
    發當時直接衝過收費站票亭後車才停下來等情觀之，益足以
    證明不能安全駕駛動力交通工具之程度。又被告駕駛上開自
    小客車為警查獲後，猶能與警員前往警局製作筆錄，是其當
    時精神狀態尚未達精神耗弱及心神喪失之狀態。
５、綜上，足徵被告確有服用酒類不能安全駕駛動力交通工具而
    駕駛之犯行，所辯係屬卸責之詞，不足採信，本件事證明確
    ，被告犯行堪以認定，應依法論科。
三、核被告所為，係犯刑法第185條之3之公共危險罪。又被告有
    事實欄之論罪科刑情形，有本院被告全國前案記錄表、刑案
    資料查詢紀錄表附卷可稽，其於刑之執行完畢後，5年內再
    犯本件有期徒刑之罪，為累犯，依刑法第47條規定加重其刑
    。
四、原審以被告事證明確，適用刑法第185條之3、第47條之規定
    ，並審酌被告飲酒後之吐氣酒精濃度、多次公共危險罪之紀
    錄，仍再次酒後駕車罔顧其他用路人之之生命安全，及其犯
    罪後之態度等一切情狀，量處有期徒刑8月，經核認事用法
    及量刑，均無不合。被告仍執前詞上訴，為無理由，應予駁
    回。
據上論斷，應依刑事訴訟法第368條，判決如主文。
本案經檢察官柯麗鈴到庭執行職務。
中    華    民    國    95    年    1     月    27    日
                  刑事第十三庭  審判長法  官  曾德水
                                      法  官  范清銘
                                      法  官  杜惠錦
以上正本證明與原本無異。
不得上訴。
                                      書記官  楊秋鈴
中    華    民    國    95    年    2     月    3     日
附錄：本案論罪科刑法條全文
刑法第185條之3
服用毒品、麻醉藥品、酒類或其他相類之物，不能安全駕駛動力
交通工具而駕駛者，處一年以下有期徒刑、拘役或三萬元以下罰
金。


司法院資訊處製作；財團法人民間司法改革基金會備份。
